【裁判字號】    99,訴,420
【裁判日期】    990526
【裁判案由】    妨害性自主
【裁判全文】
臺灣彰化地方法院刑事判決               99年度訴字第420號
公  訴  人  臺灣彰化地方法院檢察署檢察官
被      告  甲男警卷代號00.
            （
選任辯護人  賈俊益律師
上列被告因妨害性自主案件，經檢察官提起公訴（99年度偵字第
3005號），本院判決如下：
    主    文
甲男犯如附表所示之罪，各處如附表主文欄所示之刑，應執行有
期徒刑拾肆年。
    犯罪事實
一、甲男（警卷代號0000-0000A，姓名年籍等資料詳卷附性侵害
    案件嫌疑人代號與真實姓名對照表，以下簡稱甲男）為甲 ○
    （警卷代號0000-0000 ，民國85年7 月31日出生，姓名年籍
    詳卷附性侵害案件被害人代號與真實姓名對照表，以下簡稱
    甲 ○）之生父，二人為家庭暴力防治法第3 條第3 款之家庭
    成員。甲男於93年1 月間與其前妻離婚後，即單獨監護扶養
    甲 ○及甲 ○之兩名弟弟。詎甲男其明知甲 ○為其未滿14歲之
    親生女兒，竟僅因離婚後無資力循其他管道解決性需求，即
    罔顧人倫，分別基於以強暴對未滿14歲之甲 ○為性交之個別
    犯意，先後為下列強制性交之行為：
  (一)於甲 ○升上國中一年級甫開學不久，即97年9 月初某不詳日
    期之星期日下午2 時許，趁甲 ○之兩名幼弟不在家之際，將
    甲 ○強拉至住處之浴室（詳細地址詳卷載租屋處）內，且不
    顧甲 ○之反抗哭求，以腕力壓制甲 ○身體、雙手，使不能反
    抗後，再強脫甲 ○褲子之強暴方式，將其性器插進甲 ○性器
    而對甲 ○強制性交1 次得逞。
  (二)於上開(一)所示日期5 天後之某星期六下午2 時許，趁甲 ○之
    兩名幼弟不在家之際，將在看電視之甲 ○自客廳拖往上址之
    甲男房間內，且不顧甲 ○之反抗，以腕力壓制甲 ○身體、雙
    手，使不能反抗後，再強脫甲 ○褲子之強暴方式，將其性器
    插進甲 ○性器而對甲 ○強制性交1 次得逞。
  (三)再於上開(三)所示日期之翌日即星期日下午3 時許，仍趁甲 ○
    之兩名幼弟不在家時，將在看電視之甲 ○自客廳拖往上址之
    甲男房間，以與上開相同之強暴方式，對甲 ○為強制性交1
    次得逞。
  (四)於甲 ○升上國中二年級開學不久，即98年9 月初某日凌晨零
    時許，於酒後進入甲 ○位在上址住處之房間內，不顧甲 ○之
    反抗，以腕力壓制甲 ○身體、雙手，使不能反抗後，再強脫
    甲 ○褲子之強暴方式，將其性器插進甲 ○性器而對甲 ○強制
    性交1 次得逞。
  (五)於上開(四)所示日期後1 或2 日之某日晚上10時許，再於酒後
    進入甲 ○位於上址住處之房間內，以與上開相同之強暴方式
    ，對甲 ○強制性交1 次得逞。
  (六)於98年10月間某日（甲 ○於99年3 月15日檢查後發現已懷孕
    22週，而自該日往前推算22週）下午2 時許，將甲 ○拖入其
    在上址住處之房間內，以與上開相同之強暴方式，對甲 ○強
    制性交1 次得逞。
  (七)於99年2 月10日下午2 時許，將正在午睡之甲 ○拖入其在上
    址住處之房間內，以與上開相同之強暴方式，對甲 ○為強制
    性交行為1 次得逞。
二、嗣於99年3 月15日，甲 ○因肚子不舒服，求助學校護理人員
    ，經驗尿後，發現甲 ○懷孕，旋通報彰化縣政府社會處，由
    社工人員陪同前往醫院檢驗，始查悉甲 ○業已懷孕22週，並
    循線查獲上情。
三、案經彰化縣警察局芳苑分局報請臺灣彰化地方法院檢察署檢
    察官偵查起訴。
    理    由
一、程序方面
  (一)本案被告甲男與被害人甲 ○有直系血親之親屬關係，應公示
    之判決書如揭露被告之資料，因有揭露足以識別被害人身分
    資訊之虞，爰依性侵害犯罪防治法第12條第2 項之規定，就
    被告及被害人身分均以代號表示，合先敘明。
  (二)證據能力：
  1.證人即被害人甲 ○於警詢中之證述，雖為審判外之陳述，但
    被告及辯護人均不爭執其證述之證據能力（見本院準備程序
    筆錄第4 頁、審判筆錄第3 、4 頁），則本院審酌本案係因
    甲 ○肚子痛向學校護理人員求助，經驗孕發現甲 ○懷孕後，
    始對甲 ○進行詢問；又因甲 ○為未滿14歲之人，受至親之父
    親強制性交，心理所受傷害程度甚鉅，為免對甲 ○造成二度
    傷害，乃依性侵害案件減少被害人重複陳述作業要點辦理，
    且製作警詢筆錄時尚有甲 ○之學校輔導主任及彰化縣政府社
    工人員在場，有性侵害案件減少被害人重複陳述作業要點案
    件報告及警詢筆錄在卷可按等情（見臺灣彰化地方法院檢察
    署99年度他字第664 號卷第1 、2 及9-14頁），認情況適當
    ，爰依刑事訴訟法第159 條之5 第1 項規定，應有證據能力
    。
  2.又證人即被害人甲 ○於偵查中之證述雖亦為審判外之陳述，
    且未經具結。但證人甲 ○未經具結，係因其年齡未滿16歲，
    有卷附證人甲 ○之性侵害案件被害人代號與真實姓名對照表
    及戶籍資料查詢結果各1 件附卷可稽，依刑事訴訟法第186
    條第1 項第1 款規定，本不得令其具結。則被告及辯護人既
    均不爭執其證述之證據能力（見同上筆錄）；而本院審酌證
    人甲 ○於偵查中訊問時亦有彰化縣政府社工人員在場，且問
    答多係證人主動陳述被害過程等情（見臺灣彰化地方法院檢
    察署99年度偵字第3005號卷第5-7 頁），認情況適當，依刑
    事訴訟法第159 條之5 第1 項規定，亦認應有證據能力。
  3.受理疑似性侵害事件驗傷診斷書（以下簡稱驗傷診斷書）亦
    屬被告以外之人於審判外之書面陳述，屬傳聞證據。然檢察
    官、被告及辯護人均不爭執卷附驗傷診斷書之證據能力，且
    卷附驗傷診斷書經本院審理時予以提示，請檢察官、被告及
    辯護人表示意見，亦均未於言詞辯論終結前對該等證明書內
    容異議（分別參見本院準備程序筆錄第4 頁、審判筆錄第3
    、4 頁），而本院審酌上開驗傷診斷書作成時，並無證據顯
    示有何不當之情形，認為以之作為本案之證據亦屬適當，是
    該驗傷診斷書爰依刑事訴訟法第159 條之5 規定，認有證據
    能力。
  4.另以下所引用非供述證據，亦均經本院於審理時當庭直接提
    示而為合法之調查，檢察官、被告及辯護人均陳述對證據能
    力無意見（參同上筆錄），而本院又查無各該證據有應不具
    證據能力之情事，自亦均認有證據能力，先予敘明。
二、實體方面
  (一)上開犯罪事實，業據被告甲男迭於警詢、偵查及本院審理時
    坦承不諱（分別見99年度他字第644 號卷第15-17 、22-24
    頁、99年度偵字第3005號卷第10-12 頁、本院準備程序筆錄
    第3 、5 、6 頁、審判筆錄第5-7 頁），核與證人即被害人
    甲 ○於警詢及偵查中證述之情節大致相符（見99年度他字第
    644 號卷9-14頁、99年度偵字第3005號卷第5-7 頁），並有
    驗傷診斷書、性侵害案件減少被害人重複陳述作業訊前訪視
    紀錄表、彰化縣政府社會工作員個案訪視處理建議表各1 紙
    及案發地點照片5 幀附卷可稽。又被害人甲 ○為被告甲男之
    親生女兒，85年7 月31日出生，於上揭被害期間係未滿14歲
    之女子乙節，有性侵害案件嫌疑人、被害人代號與真實姓名
    對照表各1 紙及戶籍資料查詢結果2 紙在卷可憑，應堪確定
    ；而被告為被害人甲 ○之親生父親，對此當知之甚詳，且經
    其自承在卷（見本院準備程序筆錄第3 頁），此情亦堪確定
    。是本案事證已臻明確，被告犯行均至堪認定，應依法論科
    。
  (二)論罪科刑：
  1.被害人於上揭被害時間，均為未滿14歲之女子已如上述，是
    核被告甲男所為，均係犯刑法第222 條第1 項第2 款對於未
    滿14歲之女子以強暴方式而為性交之加重強制性交罪。按家
    庭暴力者，謂家庭成員間實施身體或精神上不法侵害之行為
    ；又家庭暴力罪者，謂家庭成員間故意實施家庭暴力行為而
    成立其他法律所規定之犯罪；家庭暴力防治法第2 條第1 項
    、第2 項分別定有明文。查被告與被害人甲 ○為父女，核屬
    家庭暴力防治法第3 條第3 款所稱之家庭成員關係，則被告
    對甲 ○以強暴方式而為性交，已屬家庭成員間實施身體上不
    法侵害之行為，而為家庭暴力防治法第2 條第1 項之家庭暴
    力，且構成刑法上之妨害性自主罪，是亦屬家庭暴力防治法
    所稱之家庭暴力罪，惟因家庭暴力防治法對此並無罰則之規
    定，故僅依刑法妨害性自主罪之規定予以論罪科刑。
  2.被告所犯上開加重強制性交罪共7 罪，犯意各別，行為互殊
    ，應予分論併罰。
  3.兒童及少年福利法第70條第1 項前段雖規定：對兒童及少年
    犯罪者，加重其刑至2 分之1 ，然該項但書復明定，各該罪
    就被害人係兒童及少年已定有特別處罰規定者，不在此限。
    本案被告所犯上開加重強制性交各罪，均係以被害人年齡未
    滿14歲為要件所設之特別處罰規定，自無庸再依兒童少年福
    利法第70條第1 項前段規定加重其刑，附此敘明。
  4.爰審酌被告除曾於85年間因竊盜案件經判處有期徒刑6 月、
    緩刑2 年確定，及於87年間因車禍之過失傷害案件經判處拘
    役30日確定外，並無其他前科，有臺灣高等法院被告前案紀
    錄表附卷可稽，素行尚可，且其學歷為國中畢業，平常以打
    零工為生，自93年1 月與前妻離婚後，即獨立扶養3 名年幼
    子女，家庭經濟不佳，為列冊之低收入戶等情，除經被告供
    陳在卷外（見本院審判筆錄第5 、7 頁），復有彰化縣政府
    社會工作員個案訪視處理建議、全戶戶籍資料查詢結果表各
    1 份附卷可參，可知被告確為學識、經濟均較困窘之社會弱
    勢民眾，對自己及家庭遭遇之問題，較難獲得有效之支援及
    解決；惟縱使如此，被告判斷是非對錯及循此行為之能力並
    未較一般人欠缺，竟僅因與前妻離婚後，無資力可循其他管
    道解決性需求，即罔顧人倫，不顧自己未滿14歲親生女兒之
    反抗哭求，對甲 ○以強暴手段而為強制性交多次，並因而導
    致甲 ○懷孕，對甲 ○之身心健康與人格發展造成極大不良影
    響，此觀諸甲 ○於本院審理時雖到庭，但仍請求與被告隔離
    ，且不願對是否原諒被告上開行為表示意見乙節至明（見本
    院審判筆錄第3 頁）；另並參酌被告犯罪使用之手段、平日
    係獨立扶養甲 ○之關係，及其於偵、審均能坦承犯行，犯罪
    後態度尚佳等一切情狀，分別量處如附表主文欄所示之刑，
    並定其應執行之刑如主文所示，以資儆懲。至公訴人於起訴
    書雖求處定應執行刑為有期徒刑25年，惟本院斟酌全案情節
    ，認定應執行如主文所示之刑較為妥適；另起訴書雖又請求
    本院依刑法第91條之1 規定，令被告入相當處所施以強制治
    療，然該條業於95年7 月1 日修正施行，依修正後之規定，
    係於「徒刑執行期滿前，於接受輔導或治療後，經鑑定、評
    估，認有再犯之危險者」，始得令入相當處所施以強制治療
    ，而非於本案裁判時一併諭知；且蒞庭檢察官於本院準備程
    序時亦已表示不再為此一請求（見本院準備程序筆錄第6 頁
    ），是本院自無從於本案判決時一併為裁判，均併予說明。
據上論斷，應依刑事訴訟法第299 條第1 項前段，刑法第222 條
第1 項第2 款、第51條第5 款，判決如主文。
本案經檢察官王元郁到庭執行職務。
中    華    民    國    99    年    5     月    26    日
                  刑事第四庭    審判長法  官  姚銘鴻
                                      法  官  游秀雯
                                      法  官  吳永梁
以上正本證明與原本無異。
如不服本判決應於收受判決後10日內向本院提出上訴書狀，並應
敘述具體理由；其未敘述上訴理由者，應於上訴期間屆滿後20日
內向本院補提理由書(均須按他造當事人之人數附繕本)「切勿逕
送上級法院」。
告訴人或被害人對於判決如有不服具備理由請求檢察官上訴者，
其上訴期間之計算係以檢察官收受判決正本之日期為準。
中    華    民    國    99    年    5     月    26    日    
                                      書記官  許原嘉
附表：
┌──┬───────┬──────┬────────────┐
│編號│  犯罪事實    │  所犯法條  │     主          文     │
├──┼───────┼──────┼────────────┤
│ 1  │犯罪事實欄一(一)│刑法第222 條│甲男對於未滿十四歲之女子│
│    │所示犯行      │第1 項第2款 │以強暴而為性交，處有期徒│
│    │              │            │刑柒年陸月。            │
├──┼───────┼──────┼────────────┤
│ 2  │犯罪事實欄一(二)│刑法第222 條│甲男對於未滿十四歲之女子│
│    │所示犯行      │第1 項第2款 │以強暴而為性交，處有期徒│
│    │              │            │刑柒年陸月。            │
├──┼───────┼──────┼────────────┤
│ 3  │犯罪事實欄一(三)│刑法第222 條│甲男對於未滿十四歲之女子│
│    │所示犯行      │第1 項第2款 │以強暴而為性交，處有期徒│
│    │              │            │刑柒年陸月。            │
├──┼───────┼──────┼────────────┤
│ 4  │犯罪事實欄一(四)│刑法第222 條│甲男對於未滿十四歲之女子│
│    │所示犯行      │第1 項第2款 │以強暴而為性交，處有期徒│
│    │              │            │刑柒年陸月。            │
├──┼───────┼──────┼────────────┤
│ 5  │犯罪事實欄一(五)│刑法第222 條│甲男對於未滿十四歲之女子│
│    │所示犯行      │第1 項第2款 │以強暴而為性交，處有期徒│
│    │              │            │刑柒年陸月。            │
├──┼───────┼──────┼────────────┤
│ 6  │犯罪事實欄一(六)│刑法第222 條│甲男對於未滿十四歲之女子│
│    │所示犯行      │第1 項第2款 │以強暴而為性交，處有期徒│
│    │              │            │刑柒年陸月。            │
├──┼───────┼──────┼────────────┤
│ 7  │犯罪事實欄一(七)│刑法第222 條│甲男對於未滿十四歲之女子│
│    │所示犯行      │第1 項第2款 │以強暴而為性交，處有期徒│
│    │              │            │刑柒年陸月。            │
└──┴───────┴──────┴────────────┘

附錄本案論罪科刑法條全文：
中華民國刑法第222條
犯前條之罪而有下列情形之一者，處 7 年以上有期徒刑：
一、二人以上共同犯之者。
二、對未滿十四歲之男女犯之者。
三、對精神、身體障礙或其他心智缺陷之人犯之者。
四、以藥劑犯之者。
五、對被害人施以凌虐者。
六、利用駕駛供公眾或不特定人運輸之交通工具之機會犯之者。
七、侵入住宅或有人居住之建築物、船艦或隱匿其內犯之者。
八、攜帶兇器犯之者。
前項之未遂犯罰之。

司法院資訊處製作；財團法人民間司法改革基金會備份。
